【裁判字號】    97,簡上,888
【裁判日期】    971231
【裁判案由】    違反著作權法
【裁判全文】
臺灣桃園地方法院刑事判決             97年度簡上字第888號
上  訴  人
即  被  告  丁○○
                    15號
上列上訴人即被告因違反著作權案件，不服本院民國97年10月6
日97年度壢簡字第2027號第一審簡易判決（聲請簡易判決處刑案
號：台灣桃園地方法院檢察署97年度偵字第14261 號），提起上
訴，本院管轄第二審合議庭改依第一審通常程序，判決如下：
    主  文
原判決撤銷。
丁○○無罪。
    理  由
一、聲請簡易判決處刑意旨略以：被告丁○○為桃園縣平鎮市○
    ○路○ 段262 號旁之四季練歌場實際負責人，已知上址內擺
    放之點歌機內儲存有豪記影視唱片有限公司（下稱豪記公司
    ）享有著作財產權之歌曲「堅持」、「小鳥」、「送行」等
    共計106 首歌曲，竟未經豪記公司同意，自民國97年5 月21
    日起，任由至上址消費之不特定消費者，點播上揭歌曲，而
    擅自公開演出上揭歌曲，而侵害豪記公司之著作財產權。嗣
    於97年6 月13日下午2 時50分許，在上址內，為警查獲，並
    扣得點歌簿1 本、點歌器鍵盤1 個、點歌機1 台。因認被告
    係違反著作權法第92條之擅自以公開演出之方法侵害他人著
    作財產權罪嫌云云。
二、按犯罪事實應依證據認定之，無證據不得認定犯罪事實；又
    不能證明被告犯罪者，應諭知無罪之判決，刑事訴訟法第15
    4 條第2 項、第301 條第1 項分別定有明文。次按事實之認
    定，應憑證據，如未能發現相當證據，或證據不足以證明，
    自不能以推測或擬制之方法，以為裁判基礎；又所謂認定犯
    罪事實之證據，係指足以認定被告確有犯罪行為之積極證據
    而言，而認定犯罪事實所憑之證據，雖不以直接證據為限，
    間接證據亦包括在內，然而無論直接或間接證據，其為訴訟
    上之證明，須於通常一般人均不致有所懷疑，而得確信其為
    真實之程度，始得據之為有罪之認定，倘其證明尚未達到此
    一程度，而有合理懷疑存在時，事實審復已就其心證上理由
    予以闡述，敘明其如何無從為有罪之確信，因而為無罪之判
    決，尚不得任意指為違法（最高法院29年上字第3105號、40
    年台上字第86號、76年台上字第4986號等判例要旨供參）。
三、本件公訴人認被告涉有違反著作權法第92條之擅自以公開演
    出方法侵害他人著作財產權犯嫌，無非係以：證人甲○之證
    述、鑑識報告書、豪記公司著作財產權讓與證明書、歌曲明
    細、照片等主要論據。訊據上訴人即被告丁○○固坦承其頂
    讓經營桃園縣平鎮市○○路○ 段262 號旁之四季練歌場而於
    上揭時、地為警查獲之事實，惟堅決否認有何違反著作權法
    犯行，並辯稱：伊係向他人頂讓四季練歌場，對方向伊表示
    所承租機台係有取得授權等語。經查：
（一）本件被告係於97年6 月13日下午2 時50分許，在桃園縣平
      鎮市○○路○ 段262 號旁之四季練歌場為警查獲，且其當
      時為四季練歌場之負責人等情，為被告所供認不諱。
（二）證人即豪記公司職員甲○於本院審理時證稱：弘音多媒體
      股份有限公司（下稱弘音公司）係本件告訴人豪記公司在
      MIDI伴唱機之總代理商等語（見本院卷第38頁）；證人即
      豪記公司職員張玉強於本院審理時證稱：豪記公司係弘音
      公司之配合廠商，弘音公司之歌曲係向豪記公司取得；弘
      音公司與瑞影公司董事長係同一人，正全科技有限公司（
      下稱正全公司）是瑞影公司桃園區的分銷商，弘音公司是
      做歌曲的版權，機台是正全公司自己的，弘音公司是授權
      正全公司歌曲版權，硬體是正全公司自己去用；弘音公司
      核發授權三角標章是依正全公司之確認書4 聯單，該確認
      單會填明寫店名、地址，弘音公司審核後會發這個識別標
      給正全公司確認，就會完成辦理手續等語（見本院卷第61
      頁）。是依證人甲○、張玉強上開證述，弘音公司係向豪
      記公司取得歌曲授權，而店家向正全公司租用已灌製之機
      台時，正全公司再向弘音公司申請，弘音公司審核後即發
      給授權三角標章。
（三）本件案外人陳媛棋前曾於97年1 月20日向證人丙○○承租
      全自動電腦影音伴唱系統乙組，並放置在桃園縣平鎮市○
      ○路○ 段262 號旁之四季練歌場，再由證人丙○○經由正
      全公司向瑞影公司（指弘音公司）辦理版權之授權，業經
      證人丙○○、張玉強於本院審理時證述明確（見本院卷第
      41、61頁），並有契約書、收據、97年度授權三角標章各
      1 紙附卷可稽（見本院卷第52至54、18頁）。是被告辯稱
      ：伊係向他人頂讓四季練歌場，對方向伊表示所承租機台
      係有取得授權等語，即非無據。
（四）又本件弘音公司所核發之授權三角標章固記載「使用地點
      ：桃園縣平鎮市○○路○ 段262 號」，與本件遭查獲地點
      「桃園縣平鎮市○○路○ 段262 號」有所出入，惟此係因
      弘音公司承辦人員作業疏失，將「三段」少看一橫，誤繕
      為「二段」，但弘音公司電腦資料確係桃園縣平鎮市○○
      路○ 段262 號，業據證人即弘音公司職員張玉強於本院審
      理時證稱屬實（見本院卷第62頁），是本件上開授權三角
      標章所載使用地點，顯係將桃園縣平鎮市○○路○ 段262
      號誤載為桃園縣平鎮市○○路○ 段262 號。
（五）至公訴人於本院審理時雖主張授權三角標章已載明「使用
      店名、使用地點及使用包廂數需與本標誌所在處完全相符
      ，如有不同，依法取締」，而本件查獲地點為桃園縣平鎮
      市○○路○ 段262 號，店名為四季練歌場，均與授權三角
      標章所載使用地點桃園縣平鎮市○○路○ 段262 號、使用
      店名中華練歌場不同，顯與授權條件不符云云。惟查：
    1.上開授權三角標章本係證明使用，實際有無授權、授權範
      圍如何本應視店家與授權人即弘音公司間之約定內容而定
      ，此觀諸該授權三角標章上亦載明「標誌僅供識別使用，
      並非授權依據」等字樣自明，至公訴人主張上開授權三角
      標章所載之店名、地址即為授權條件，顯有誤會。況授權
      三角標章所載「使用店名、使用地點及使用包廂數需與本
      標誌所在處完全相符，如有不同，依法取締」字樣，即本
      意在防範未取得授權店家任意挪用弘音公司所核發之授權
      三角標章為標識，自不包括授權三角標章本身發生誤載、
      誤繕之情形。查本件授權三角標章上之地址，係弘音公司
      承辦人員作業疏失，而誤繕使用地址，已如前述，本即不
      得將弘音公司作業疏失之不利益歸責於店家，若如公訴人
      所主張，店家已與授權人簽定授權合約並繳納費用後，僅
      因授權人內部作業疏失而誤載授權三角標章上資料，即逕
      認定未經授權，顯非事理之平，是更堪認公訴人上開主張
      ，顯非的論，而不可採。
    2.又本件授權三角標章上記載之店名中華練歌場固與遭查獲
      之四季練歌場未符，然四季練歌場原名為中華練歌場，除
      據被告陳明外，證人丙○○於本院審理時亦證稱：中華練
      歌場改為四季練歌場是原先老闆娘改的等語（見本院卷第
      43頁），而觀諸卷附中華練歌場、四季練歌場之名片2 張
      （見本院卷第19頁），該2 張名片上之樣式相同，而所載
      地址、電話、營業時間、營業項目亦均相同（地址均為平
      鎮市○○路○ 段262 號（旁邊）、電話均為（03）000000
      0 、營業時間均為下午1 時至凌晨2 時、營業項目均為練
      歌茶、聚餐、慶生、小酌），另名片上之店家照片，亦完
      全相同，依照目前社會現狀，店家更改店名本即相當普遍
      ，是被告陳稱四季練歌場即為中華練歌場改名乙節，堪予
      採信。
    3.四季練歌場即為中華練歌場改名，而店家確曾以中華練歌
      場名義向弘音公司取得授權，已如前述。姑不論該店家有
      無將上開更改店名之事告知弘音公司，惟該店家主觀上既
      認其已取得授權，縱其更改店名未通知弘音公司而作業程
      序雖未周延，亦難謂其有違反著作權之犯意，而證人徐永
      清於本院審理時證稱：只要是合法的簽約，店名可以隨時
      更改，只要有合法授權的話，應該就可以給客人使用等語
      （見本院卷第65頁），即與一般人之認知相符。是本件雖
      於本院審理時，證人張玉強證稱：中華練歌場並無提出申
      請變更等語；證人乙○○證稱：並未送出更改店名文件，
      弘音公司並未同意店名更改等語，亦難以此逕為不利被告
      之認定。
（六）綜上，被告既持有由弘音公司所核發之授權三角標章，主
      觀上認定他人所頂讓桃園縣平鎮市○○路○ 段262 號旁之
      四季練歌場已申請授權，其已難認有明知未經授權仍基於
      營利意圖，擅自公開演出之故意或不確定故意可言，是被
      告主觀上既無侵害他人著作財產權之犯意，復查無積極證
      據足資證明被告有公訴人所指違反著作權法第92條之犯行
      ，則本件即不能證明被告有擅自以公開演出方法，侵害他
      人著作財產權，而有違反著作權法第92條之罪，自無從以
      該罪與被告相繩，揆諸前開法條規定及判例意旨，應諭知
      被告無罪之判決。原審未察，逕依卷內證據認定被告有違
      反著作權法第92條之犯行，遽對被告為論罪科刑之判決，
      尚非允洽，被告上訴意旨以其無犯罪行為，指摘原審判決
      不當，為有理由，自應由本院將原判決撤銷，改諭知被告
      無罪，以資適法。
四、末按檢察官聲請簡易判決處刑之案件，經法院認為有刑事訴
    訟法第451 條之1 第4 項但書規定之情形者，應適用通常程
    序審判之；對於簡易判決之上訴，準用刑事訴訟法第3 編第
    1 章及第2 章之規定，是管轄第二審之地方法院合議庭受理
    簡易判決上訴案件，應依通常程序審理，認案件有同法第45
    2 條規定之情形者，應撤銷原判決，逕依通常程序為第一審
    判決，刑事訴訟法第452 條、法院辦理刑事訴訟簡易程序案
    件應行注意事項第14條分別定有明文。本件既應對於上訴人
    即被告為無罪判決之諭知，原審本不得適用刑事訴訟法第7
    編所定之簡易程序對其論罪科刑，而應依刑事訴訟法第452
    條規定適用通常程序審判，故本院本件所為判決，係依據上
    開規定適用第一審通常程序而為之第一審通常程序判決，併
    予敘明。
據上論斷，應依刑事訴訟法第452 條、第455 條之1 第3 項、第
369 條第1項前段、第301條第1 項，判決如主文。
本案經檢察官陳仁傑到庭執行職務。
中    華    民    國    97    年    12    月    31    日
                  刑事第一庭審判長法  官  曾淑華
                                  法  官  顧正德
                                  法  官  鄭吉雄
以上正本證明與原本無異。
如不服本判決，應於判決送達後10日內向本院提出上訴狀（應附
繕本），其未敘述上訴理由者，應於上訴期間屆滿後20日內補提
理由書狀於本院，上訴於智慧財產法院。
                                  書記官  劉宗源
中    華    民    國    97    年    12    月    31    日


司法院資訊處製作；財團法人民間司法改革基金會備份。
